臺灣高等法院臺南分院刑事判決　　　　　　　 九十一年度上訴字第九四二號　 Ｃ
　　　上　訴　人
　　　即　被　告　甲　○　○
　　　指定辯護人　本院公設辯護人　乙　○　○
右上訴人因強盜案件，不服臺灣臺南地方法院九十一年度訴字第五二三號中華民國九
十一年六月二十四日第一審判決（起訴案號：臺灣臺南地方法院檢察署九十一年度偵
字第三六四八號、第三八八七號），提起上訴，本院判決如左：
      主      文
上訴駁回。
      事      實
一、甲○○意圖為自己不法之所有，於民國（下同）九十一年四月一日十二時四十分
    許，在臺南縣龍崎鄉石嘈村石嘈一號丙○○○住宅後方，取得丙○○○所有而客
    觀上足以對人之生命、身體構成危害之菜刀一把為兇器後，趁丙○○○開門之際
    ，即攜帶上開菜刀抵住丙○○○頸部，並嚇稱：要錢還是要命等語，以強暴至使
    丙○○○不能抗拒，而使丙○○○交付財物，丙○○○表示沒有錢，甲○○遂進
    入房間內尋找財物，但無所獲，適鄭余蜜路過該處，丙○○○即向鄭余蜜借款新
    臺幣（下同）二千元交付予甲○○，甲○○得款後，隨即駕車離去，嗣於九十一
    年四月一日十七時三十分許，為警在臺南縣龍崎鄉農會龍船分會逮捕。
二、案經臺縣警察局歸仁分局報請臺灣臺南地方法院檢察署檢察官偵查起訴。
      理      由
一、訊據上訴人即被告甲○○矢口否認有右揭犯行，辯稱：當時有喝酒，伊敲丙○○
    ○家門後，丙○○○出來開門伊說要向她借錢，丙○○○說沒有錢，菜刀是伊進
    入丙○○○家以後才在她家裡拿的，沒有拿著菜刀抵著她的脖子，伊沒有對丙○
    ○○恐嚇稱要錢還是要命的話，因為小孩讀幼稚園需要學費，伊才要向她借錢的
    ，並不是強盜行為，丙○○○的大嫂是伊大姑，伊真的不是強盜行為等語。經查
    ：
  (一)右揭事實，迭據被害人丙○○○於警訊、偵查及原審審理時指訴明確，核與證人
    鄭余蜜於警訊時證述之情節相符，被害人丙○○○於復指稱：「被該男子拿一把
    菜刀架在我脖子上押著我」「拿菜刀一直要往我胸口處要刺下去」（警卷五頁反
    面、六頁）；「被告就拿一把菜刀抵住我的脖子，問我要錢還是要命」（第三六
    四八號偵卷十六頁反面、十七頁）「被告持刀離我脖子約二、三公分，並且說如
    果不拿錢給就要我死」（原審卷十六頁）等各語，而菜刀一把業經扣案並發還被
    害人保管，亦有照片及贓物認領保管單各一紙附警卷可憑。
  (二)被告於迭次亦坦白承認「我本想去向丙○○○借錢，當時丙○○○大聲叫，我就
    隨便拿東西想嚇止她不要亂叫」「（丙○○○）有拿錢給我，是向別人借給我的
    」「那時可能是我第一次向丙○○○借錢，她大聲叫時，我一時緊（誤載為警）
    張拿刀亂劃」「（扣案之菜刀）是我犯罪所用之工具」「我一手拿菜刀在胸前比
    劃，一手推在丙○○○之脖子，並說沒拿到錢，就要殺丙○○○」「我有進入丙
    ○○○房間，是當丙○○○欲開門時，我強行推門進入並打開櫃子的抽屜找財物
    」（警卷一頁反面、二頁、三頁反面、四頁）；「進入說要借錢，後來很大聲爭
    吵，到廚房隨便拿一東西在她（指丙○○○）面前亂揮，她哭了」「（問：你拿
    菜刀與被害人面對面比劃？）要嚇她」（偵字第三六四八號卷六頁正反面）；「
    揮動菜刀」「菜刀是進入她家後才拿的」（原審卷九、十七頁）等各語，倘被告
    僅係借錢，當無攜帶刀器揮舞，致被害人懼而哭泣之理，且被害人既為被告之親
    戚，證人鄭余蜜與被告又素不相識（警卷九頁），均與被告無何怨隙，若真無其
    事，被害人及證人均應無任意誣陷被告之必要。
  (三)另據被告坦承「我向丙○○○所強盜之二千元，在下午跟朋友喝酒及打電動玩具
    ，已花完。」（警卷二頁反面）「開車到關廟，（錢）吃飯、玩電玩輸了，玩水
    果、麻將」「（問被害人住處到關廟多久？）開半個小時，先到市場吃麵，花
    一、二百元，在四時四十分許載我小孩，一時三十分到二點去玩電遊」等語（偵
    卷六頁正反面），被告既於犯罪後，尚知開車至關廟，吃麵、載小孩和打電玩，
    對於當時情狀，描述詳實，且其行動機警鎮靜，足見被告當時意識清楚，精神狀
    態毫無異狀，尚無酒醉精神喪失之情事，故其所辯當時酒醉云云，顯屬推卸刑責
    之詞，無可採信。
  (四)綜右所述，被告所辯，應係卸責之詞，不足採信，其犯行應予認定。
二、上訴人即被告甲○○強盜所攜帶之工具即鐵製菜刀，一端質地堅硬，另端則甚銳
    利，有扣案菜刀照片一紙附警卷可稽，該菜刀客觀上足以對人之生命、身體構成
    危害，應屬兇器之一種。被告竟以之抵住被害人之頸部而使其交付二千元，核被
    告所為，應係犯刑法第三百三十條第一項帶兇器強盜罪。公訴人認被告係以脅
    迫之方式為強盜行為，但按所謂「脅迫」者，乃壓制他人精神之手段，而「強暴
    」者，乃直接對於人之身體施加暴力，衡諸被告係以菜刀抵住被害人之頸部，乃
    屬直接對於人之身體施加暴力，應屬強暴行為，而非脅迫，則公訴人上開認定，
    尚有未洽，但不須變更起訴法條。
三、原審以被告罪證明確，適用刑法第三百三十條之規定，審酌被告犯罪之動機、目
    的、手段、所生危害、所得利益、犯罪後之態度及被告之母親已償還被害人二千
    元等一切情狀，量處有期徒刑七年一月，以資懲儆。並敘明菜刀一把，雖係供犯
    罪所用之物，但非被告所有（係被害人所有，業已發被害人），故不另宣告沒收
    。本院經核原判決認事用法俱無不合，量刑亦稱妥適，被告等上訴意旨猶執前詞
    ，否認犯罪，指摘原判決不當，並無可取，為無理由，應予駁回。
據上論結，應依刑事訴訟法第三百六十八條，判決如主文。
本案經檢察官張佩珍到庭執行職務。
中    華    民    國      九十一      年      九      月      十        日
                                  臺灣高等法院臺南分院刑事第六庭
                                      審判長法官  楊    明    章
                                            法官  顏    基    典
                                            法官  高    明    發
右正本證明與原本無異。
如不服本判決，應於判決送達後十日內向本院提出上訴狀，其未敘述理由者並應於提
出上訴狀後十日內向本院補提理由書（應附繕本)。
                                      法院書記官  李    梅    菊
中    華    民    國      九十一      年      九      月      十一      日
附錄法條：
刑法第三百三十條第一項：犯強盜罪而有第三百二十一條第一項各款情形之一者，處
                        七年以上有期徒刑。
